【裁判字號】    92,上易,353
【裁判日期】    921224
【裁判案由】    侵權行為損害賠償
【裁判全文】
臺灣高等法院臺中分院民事判決  九十二年度上易字第三五三號
      上  訴  人  甲○○
      被  上訴人  乙○○
右當事人間請求侵權行為損害賠償事件，上訴人對於中華民國九十二年四月八日臺灣
臺中地方法院九十二年度附民字第一二○號第一審判決，提起上訴，經本院刑事庭移
送前來（九十二年度附民上字第二三八號），本院於九十二年十二月十日言詞辯論終
結，判決如左：
      主      文
原判決關於駁回上訴人後開第二項之訴部分，及該部分假執行之聲請均廢棄。
右廢棄部分被上訴人應給付上訴人新台幣陸仟零貳拾貳元，及自民國九十二年三月十
三日起，至清償日止按週年利率百分之五計算之利息。
其餘上訴駁回。
第一、二審訴訟費用由被上訴人負擔一百二十分之一，餘由上訴人負擔。
      事實及理由
一、上訴人起訴主張：被上訴人係伊之配偶，於民國（下同）九十年十月十二日十七
    時四十分許，與伊在臺中市○○路○段三○一之五六號一樓住處，因伊是日欲外
    出參加考取腎臟科專科醫師之慶功宴，被上訴人認伊本答應要在家照顧小孩，何
    以又要外出，而聯想伊是否又有外遇，而與伊起爭執，伊取出錄音機欲錄取二人
    爭執過程，詎被上訴人為阻止伊錄音，竟基於普通傷害之犯意，動手毆打並咬傷
    伊，致伊受有右臉頰腫傷三Ｘ三公分、右前臂瘀腫傷五Ｘ三公分、右前臂表皮傷
    二‧五Ｘ０‧二公分等傷害，伊支出醫藥費新台幣（下同）一千零二十二元，眼
    鏡修復費用二千八百元，錄音機修復費用一千五百元，因被上訴人傷害犯行，精
    神上痛苦萬分，請求精神慰撫金六十萬元等情，爰依侵權行為法律關係，求為命
    被上訴人給付六十萬五千三百二十二元並自起訴狀繕本送達翌日起至清償日止，
    按年息百分之五計算利息之判決。原審判決上訴人全部敗訴，上訴人上訴本院後
    ，減縮請求金額，上訴之聲明：被上訴人應給付上訴人六十萬一千零二十二元並
    自起訴狀繕本送達翌日起至清償日止加付法定遲延利息。
二、被上訴人則以：伊並未故意傷害上訴人，伊係正當防衛，當天晚上上訴人回來告
    訴伊要照顧小孩，後來又說要外出，伊難免會聯想外遇問題，二人因而起爭執，
    後來上訴人要錄音，伊把錄音機拿回來時，錄音機就掉落在地上。後上訴人就從
    背後抱住伊雙手，伊掙扎後，上訴人手就勒到伊脖子，伊雙手有亂揮以掙脫，並
    不是故意使上訴人成傷；上訴人請求之眼鏡更換費用無從認係必要費用，且錄音
    機修復費用亦不得在刑事附帶民事訴訟中請求，至請求之精神慰撫金顯屬過高等
    語，資為抗辯。答辯之聲明：求為判決駁回上訴。
三、上訴人主張兩造為夫妻關係，於民國（下同）九十年十月十二日十七時四十分許
    ，被上訴人在臺中市○○路○段三○一之五六號一樓住處，因上訴人是日欲外出
    參加考取腎臟科專科醫師之慶功宴，被上訴人認上訴人本答應要在家照顧小孩，
    何以又要外出，而聯想是否又有外遇而起爭執，上訴人取出錄音機欲錄取二人爭
    執過程，詎被上訴人為阻止其錄音，竟基於普通傷害之犯意，動手毆打並咬傷上
    訴人，致上訴人受有右臉頰腫傷三Ｘ三公分、右前臂瘀腫傷五Ｘ三公分、右前臂
    表皮傷二‧五Ｘ０‧二公分等傷害，經本院刑事庭以九十二年度上易字第九四八
    號判決被上訴人傷害人之身體，處拘役二十日，如易科罰金，以參佰元折算壹日
    ，緩刑貳年確定等情，業據上訴人提出傷害診斷書影本、起訴書影本、收據影本
    等件為證，且有本院九十二年度上易字第九四八號刑事判決一件附卷可稽，復為
    被上訴人所不爭，堪信為真實。
四、被上訴人雖辯稱上訴人有暴力傾向，伊係正當防衛，並非故意傷害上訴人，伊為
    了小孩，願等上訴人回來云云。按正當防衛需係對於現時之不法侵害為還擊，始
    足當之。經查，右揭事實業據上訴人於警訊時指稱：「我太太乙○○‧‧‧以拳
    頭擊傷我的右臉頰顴骨部，至眼鏡碎裂，另用牙齒咬傷我右前臂」（詳臺灣臺中
    地方法院檢察署九十一年度偵字第七三八五號卷第五頁），於偵查中指稱：「她
    在九十年十月十二日約十七時四十分至五十分左右，在臺中市○○區○段三○一
    之五十六號一樓，當天五點三十五分下班到家，我急忙赴宴，回到家後乙○○因
    外遇問題開始罵我，和我吵架，當時我拿出錄音機要錄音，乙○○見狀後，走過
    來一拳打在我右顴骨上，眼鏡當場變形，我自背後以雙手抱住她的腰部及胸部，
    以防她拳頭再揮過來，此時她以牙齒咬傷我左手臂」等語（詳臺灣臺中地方法院
    檢察署九十一年度偵字第七三八五號卷第十四頁），於原審刑事庭調查時指稱：
    「那是一個很快的動作，我閃躲不及所以右臉頰顴骨被毆到，眼鏡也掉落變形，
    鏡片摔破‧‧‧我視力小於零點壹，沒有眼鏡看不清楚，我為了防止被告再度攻
    擊，我當時要抱住被告，當正要抱住時，就已經向我的手臂咬下去」等語，核與
    證人林治宏於本院刑事庭調查時證稱：「當天五、六點，張先生有打電話給我，
    說當天晚上他無法到場，口氣相當無奈，他說與他太太吵架，眼鏡被打破，也有
    受傷，所以他就不來了，後來張先生的太太搶過去，情緒很激動，講話很快，我
    也聽不清楚，大概講了五分鐘後，後來電話又轉到張先生，電話就掛斷了‧‧‧
    後來七點多時，他（指甲○○）開車過來的時候，我看到他右前臂有傷，右臉頰
    也紅腫」等語相符（詳見本院刑事庭審理卷第一一五頁至第一一六頁），以上有
    本院九十二年度上易字第九四八號刑事判決一件附卷可稽，且有與上訴人所指上
    開受傷情形為右臉頰腫傷三Ｘ三公分、右前臂瘀腫傷五Ｘ三公分、右前臂表皮傷
    二‧五Ｘ０‧二公分等傷害相符之行政院衛生署臺中醫院驗傷診斷書影本一件在
    卷可稽，雖被上訴人辯稱其係出於正當防衛，惟本件除被上訴人指稱其手有輕微
    脫皮，並未有任何傷害，且無何驗傷診斷書足資證明被上訴人受有傷害，果上訴
    人有強力抱住被上訴人，而被上訴人有強力掙扎，則被上訴人之身體應無未受傷
    之理；被上訴人嗣改稱伊有受傷，但未驗傷云云，不足採信。是上訴人右揭辯稱
    其固有出手欲抱被上訴人，然遭被上訴人咬傷等語，即非不可採。本件被上訴人
    並未受有何傷害，且無任何積極證據足資證明上訴人案發當時有對被上訴人為不
    法之傷害，且被上訴人以右手正面毆打他人之方式，如以直拳方式出拳，或站立
    的位置偏上訴人右方，均可造成上訴人右臉受傷，是被上訴人辯稱伊為掙脫，係
    出於正當防衛而未故意毆打上訴人而造成上訴人右臉傷害云云，顯非可採。
五、按因故意或過失不法侵害他人之權利者，負損害賠償責任，又不法侵害他人之身
    體或健康者，對於被害人因此喪失或減少勞動能力或增加生活上之需要時應負損
    害賠償責任，不法侵害他人之身體健康名譽或自由者，被害人雖非財產上之損害
    亦得請求賠償相當之金額，民法第一百八十四條第一項、第一百九十三條第一項
    、第一百九十五條第一項定有明文。從而上訴人依侵權行為之法律關係訴請被上
    訴人賠償損害自屬正當。上訴人捨棄錄音機及眼鏡修復費用之請求，茲就其餘之
    請求逐項審酌如左：
  (一)、醫藥費部分：上訴人請求醫療費用，業據提出醫療費用之單據影本為證，並為
      被上訴人所不爭，上訴人請求賠償一千零二十二元，自屬有據，應予准許。
  (二)、慰撫金部分：上訴人因被上訴人故意傷害，對其醫師工作自有影響，惟其受傷
      輕微，精神略受痛苦。又上訴人為民國五十五年十月二十七日生，係大學醫學
      院畢業，現為內科主治醫師，年收入約一百五十餘萬元，有財政部臺灣省中區
      國稅局九十年度綜合所得稅各類所得資料清單影本一件可稽；被上訴人為民國
      六十一年三月二十日生，大學畢業，現為護理科老師，月入四萬餘元，有不動
      產公寓一間。爰斟酌兩造為夫妻因細故吵架，及其等之資力、身分地位及經濟
      狀況等一切情形，認上訴人請求慰撫金在五千元範圍內始為適當，逾此部分之
      請求為無理由。
  (三)、是上訴人得請求被上訴人損害賠償之金額為醫藥費一千零二十二元、慰撫金五
      千元，合計六千零二十二元。
六、綜上所述，上訴人本於侵權行為之法律關係，請求上訴人給付六千零二十二元，
    及自起訴狀繕本送達翌日即民國九十二年三月十三日起至清償日止，按週年利率
    百分之五計算之利息，為有理由，應予准許。逾此所為請求，為無理由，應予駁
    回。原審就上開應准許部分，為上訴人敗訴之判決，並駁回其假執行之聲請，尚
    有未洽，上訴意旨求予廢棄改判，為有理由，爰由本院予以廢棄改判如主文第二
    項所示。至於上訴人之請求不應准許部分，原判決為上訴人敗訴之判決，並駁回
    其假執行之聲請，經核於法並無不合，上訴意旨求予廢棄改判，為無理由，應駁
    回其上訴。
七、據上論結，本件上訴為一部有理由，一部無理由，依民事訴訟法第四百五十條、
    第四百四十九條第一項、第七十九條但書，判決如主文。
中      華      民      國    九十二    年     十二     月    二十四    日
~B1民事第一庭審判長法  官  林陳松
~B2                法  官  鄭金龍
~B3                法  官  王重吉
右為正本係照原本作成。
不得上訴。
~B                書記官  顏子良
中      華      民      國    九十二    年     十二     月    二十六    日
                                                                        Ｈ


司法院資訊處製作；財團法人民間司法改革基金會備份。
